臺灣基隆地方法院基隆簡易庭民事小額判決　　　　　九十三年度基小字第八九０號
　　原　　　告　中國信託商業銀行股份有限公司
　　法定代理人　丙○○
　　訴訟代理人　丁○○
　　　　　　　　乙○○
　　被　　　告　甲○○
右當事人間請求清償債務事件，本院於九十三年十一月二十五日言詞辯論終結，判決
如下：
    主      文
原告之訴駁回。
訴訟費用新台幣壹仟元由原告負擔。
    理由要領
一、原告起訴主張被告於民國（下同）九十二年十月十八日與原告成立信用卡使用契
    約，持用原告發行之信用卡，依約被告即得於特約商店內簽帳消費或預借現金，
    但應於當期繳款截止日前向原告全數清償或繳納最低應繳金額，而選擇以循環信
    用方式清償，並依年息百分之二十計算利息；被告如未於每月繳款截止日前清償
    當期最低應繳金額或遲誤繳款期限時，就各該帳款之餘額，除自入帳日起按上開
    利率計算利息外，並按上開利率加計百分之十計算之違約金。嗣被告於九十三年
    五月十一日下午六時三十分左右，以向原告申請之信用卡向位在台北縣三重市○
    ○○路二三五號之ＡＴＭ自動化設備分三次預借現金新台幣（下同）三萬元，共
    計預借現金九萬元，被告至同年六月三日最後繳款截止日前本應繳納最低應繳金
    額，詎被告以其非預借現金之人為由拒絕給付，爰依信用卡使用契約之法律關係
    ，請求被告給付預借現金之消費九萬元、預借現金手續費二千七百十元，及自九
    十三年六月四日起之利息暨違約金等情，業據原告提出信用卡申請書、歷史帳單
    彙總查詢、信用卡約定條款及系爭預借現金交易紀錄表等為證。被告雖坦承確有
    向原告申請系爭預借現金之信用卡使用，惟辯稱並未使用該只信用卡預借現金供
    己使用或授權借予他人預借現金，亦未取得原告所寄發之預借現金密碼，辦卡迄
    今均未使用該只信用卡向原告預借現金；且該只信用卡並未遺失，在遭人冒用預
    借現金當日即九十三年五月十一日被告係與友人同往宜蘭，並在當日中午曾使用
    該只信用卡至羅東燦坤刷卡消費，直至晚上十一點多方返回基隆住處；被告係在
    收到帳單後方知遭他人預借現金三筆，隨即在九十三年五月二十七日向台北縣警
    察局三重分局報案，經調取監視錄影帶觀看後，被告並不認識預借現金之人，自
    不應由被告負責清償該筆預借現金之債務等語，並提出原告銀行提款機之錄影光
    碟、燦坤３Ｃ之信用卡簽帳單、台北縣警察局三重分局報案三聯單、偵訊筆錄、
    受理各類案件紀錄表、被告五月份信用卡消費明細表等影本各一件為證，並聲請
    傳喚被告友人林春風、藍怡婷到場作證。
二、本件原告起訴主張被告於九十二年十月十八日與原告成立信用卡使用契約，持用
    原告發行之信用卡，依約被告即得於特約商店內簽帳消費或預借現金，及被告抗
    辯向原告申請使用之該只信用卡並未遺失，在此之前均未曾使用該只信用卡向原
    告預借現金等事實，為兩造所不爭執；惟原告主張被告持用該只信用卡，於九十
    三年五月十一日下午六時三十分許，在位於台北縣三重市○○○路二三五號之Ａ
    ＴＭ自動化設備分三次預借現金三萬元，估計預借現金九萬元等節，為被告所否
    認，是被告是否有預借該三筆現金或授權他人使用該只信用卡預借現金，為本件
    爭點所在。經查，兩造所訂定之信用卡約定條款第六條（契約雙方之基本義務）
    係約定原告應以善良管理人之注意為持卡人處理合法使用信用卡交易款項之清償
    事宜，持卡人即被告應妥善保管及使用信用卡，持卡人不得將卡片讓與、轉借、
    提供擔保或以其他方式將信用卡之占有轉讓予第三人或交其使用，持卡人如違反
    致生之應付帳款，應負清償責任；而第十七條（卡片被竊、遺失或其他喪失占有
    ）則係約定就信用卡發生遺失、被竊等喪失占有之情形時，由何方負擔損失之規
    定。然該只信用卡並未遺失或被竊乙節，為原告所不爭執，故本件並無原告所稱
    應適用約定條款第十七條之問題，是被告應僅就其本人親自借款，或讓與、轉借
    、提供擔保或以其他方式將信用卡之占有轉讓予第三人或交其使用所為之借款負
    責，合先敘明。
三、按當事人主張有利於己之事實，就其事實有舉證之責任，民事訴訟法第二百七十
　　七條本文規定甚明。又按原告於其所主張之起訴原因，不能為相當之證明，而被
　　告就其抗辯事實，已有相當之反證者，當然駁回原告之訴，最高法院二十年度上
　　字第七０九號判例要旨參照。經查，原告主張被告持用其所核發之信用卡，向其
　　預借現金九萬元，即主張被告與其於九十三年五月十一日下午六時三十分許成立
    九萬元之消費借貸契約，並已交付該九萬元借款，而請求被告依據消費借貸契約
    清償借款。惟被告否認有與原告成立本件預借現金之消費借貸契約，並以未收到
    原告以平信寄發之預借現金密碼及授權他人持卡預借現金，且表示在原告所稱之
    預借現金當日係與友人同往宜蘭，直至晚間十一時許方返回基隆住處，亦無法在
    當日下午六時三十分許至原告所稱之台北縣三重市○○○路二三五號之ＡＴＭ自
    動化設備預借現金九萬元等語置辯。是原告自需就其已盡善良管理人之注意義務
    ，將預借現金之密碼交付被告使用，並確與被告成立本件消費借貸契約部分負舉
    證責任。惟原告於本院審理時自承預借現金之密碼均以平信方式寄送持卡人，則
    在被告否認有收受預借現金之密碼時，原告此種以平信寄送密碼之方式，僅能證
    明其有以郵務投送之方式寄發密碼，但仍無法證明被告是否已收受原告所寄送之
    密碼；以原告身為金融機構因信用卡之發行而受有高額之利潤，就客戶個人資料
    之保護及密碼之交付，本應善盡較高之善良管理人注意義務，然原告卻捨可讓持
    卡人能真正收受送達之掛號方式不由，任意將客戶個人資料及攸關預借現金之密
    碼，以任何人均可從中截取，事後無法得知何人收受之方式寄送，顯見原告就預
    借現金密碼之寄送未盡兩造約定條款十七條所稱之善良管理人注意義務，難認被
    告已有收受原告所寄發預借現金之密碼。又真正於原告所稱時地預借現金九萬元
    之人，經本院當庭播放被告透過警察機關所取得之錄影光碟結果，該預借現金之
    人並非被告本人，此有自光碟所輸出列印之相片一幀在卷可稽，原告復無法提出
    具體事證證明被告確有授權光碟影像內之人預借現金，揆諸前揭說明，在被告未
    能取得預借現金之密碼，且原告亦未能舉證證明被告有授權他人使用該只信用卡
    預借現金之情況下，自無法為有利於原告上開主張之認定。參以被告於收受原告
    所寄發之繳款通知後，即在當月（五月）二十七日前往台北縣警察局三重分局報
    案，有台北縣警察局三重分局受理刑事案件報案三聯單、談話筆錄及受理各類案
    件紀錄表在卷可按；且有證人林春風、藍怡婷到庭證稱被告確實有於九十三年五
    月十一日上午至宜蘭拜訪，直至當日晚間九點左右才從宜蘭返回基隆（見本院九
    十三年十一月二十五日言詞辯論筆錄）等語，益徵被告於知悉遭人冒用信用卡預
    借現金後，隨即報案處理，被告實無為九萬元預借現金而甘冒被追訴刑事誣告罪
    及拖累友人觸犯刑事偽證罪之必要，可證被告上開信用卡係遭他人冒用預借現金
    之辯，要非臨訟卸責之詞，應堪採信。
四、縱上所述，原告既無法舉證證明有將預借現金密碼交付被告暨證明有與被告成立
    本件消費借貸契約，則其依據信用卡消費借貸之法律關係請求被告應給付預借現
    金、手續費及遲延利息、違約金，顯無理由，應予駁回。
五、本件訴訟費用一千元由原告負擔。
中　　　華　　　民　　　國　　九十三　　年　　 十一 　　月　　  三十　　日
                                臺灣基隆地方法院基隆簡易庭
                                        法      官  林玉珮
右為正本係照原本作成。
對於本件判決如有不服，應於收受送達後二十日內向本院提出上訴書狀，上訴於本院
合議庭，並按他造當事人之人數附具繕本。
當事人之上訴，非以判決違背法令為理由不得為之，上訴狀應記載上訴理由，表明下
列各款事項：
(一)原判決所違背之法令及其具體內容。
(二)依訴訟資料可認為原判決有違背法令之具體事實。
中　　　華　　　民　　　國　　九十三　　年　　 十一 　　月　　  三十　　日
                                        法院書記官  湯惠芳
